【裁判字號】    99,交聲,175
【裁判日期】    991126
【裁判案由】    違反道路交通管理處罰條例聲明異議
【裁判全文】
臺灣新竹地方法院交通事件裁定        99年度交聲字第175 號
原處分機關  交通部公路總局新竹區監理所新竹市監理站
異  議  人
即受處分人  徐源華
上列異議人即受處分人因違反道路交通管理處罰條例案件，對於
交通部公路總局新竹區監理所新竹市監理站中華民國99年3月11
日竹監新四字第裁51—E00000000 號違反道路交通管理事件裁決
處分聲明異議，本院裁定如下：
    主  文
異議駁回。
    理  由
一、原處分意旨略以：異議人即受處分人（下稱異議人）徐源華
    於民國99年2 月25日23時15分許，駕駛車牌號碼PE-7641 號
    自用小型客貨車，行經竹118 線新埔段時，為新竹縣政府警
    察局保安隊警員查獲「駕照酒駕吊扣期間駕駛客貨車」違反
    道路交通管理事件，以新竹縣政府警察局竹縣警交字第E000
    00000 號舉發違反道路交通管理事件通知單（下稱舉發通知
    單）當場舉發。嗣異議人於應到案日期前之99年3 月11日到
    案，原處分機關認異議人於吊扣駕駛執照期限內違規駕車之
    違規事實明確，爰依道路交通管理處罰條例第21條第1項 第
    5 款、第4 項（裁決書漏載同條第4 項）、第67條第3 項（
    裁決書漏載）及違反道路交通管理事件統一裁罰基準及處理
    細則之規定，於99年3 月11日以交通部通路總局新竹區監理
    所新竹市監理站竹監新四字第裁51-E00000000號裁決書裁處
    異議人罰鍰新臺幣（下同）9,000 元，及吊銷駕駛執照，1
    年內不得考領駕駛執照等語。異議人於99年3 月11日收受上
    開裁決書後，於同年月24日聲明異議。
二、聲明異議意旨略以：伊確實有於駕照吊扣期間，在前揭時地
    駕駛前揭車輛，但當時係因天氣寒冷才駕駛車輛上班，並無
    其他違規行為，舉發警員當時也沒有亮警示燈就要我停車欄
    檢，又伊係以駕駛為業，裁決書裁處伊吊銷駕駛執照並禁考
    1 年部分，影響生計，無法維生，爰依法聲明異議，請求撤
    銷原處分等語。
三、按受處分人，不服第8 條主管機關所為之處罰，得於接到裁
    決書之翌日起20日內，向管轄地方法院聲明異議。又交通法
    庭認為聲明異議無理由者，應以裁定駁回之，道路交通管理
    處罰條例第87條第1 項、道路交通事件處理辦法第18條分別
    定有明文。次按，汽車駕駛人有駕駛執照吊扣期間駕駛小型
    車或機器腳踏車之情形，處6,000 元以上12,000元以下罰鍰
    ，並當場禁止其駕駛，並吊銷其駕駛執照；另汽車駕駛人，
    曾依本條例其他各條規定吊銷駕駛執照者，1 年內不得考領
    駕駛執照，而汽車駕駛人，因違反本條例及道路交通安全規
    則之規定，受吊銷駕駛執照處分時，吊銷其持有各級車類之
    駕駛執照，道路交通管理處罰條例第21條第1 項第5 款及第
    4 項後段、第67條第3 項、第68條第1 項亦有規定。
四、經查：
(一)、異議人前因交通違規事件遭裁處註記吊扣普通小型車駕駛執
    照，執行吊扣期間為98年8 月5 日至99年8 月4日，惟於99
    年2 月25日23時15分許執行吊扣駕駛執照期間，仍駕駛車牌
    號碼PE-7641 號自用小客貨車，為警在竹118 線新埔段攔檢
    後，以其有於駕駛執照吊扣期間駕駛小型車之違規情事為由
    開單舉發，交通部公路總局新竹區監理所並據以依道路交通
    管理處罰條例第21條第1 項第5 款、第4 項及第67條第3項
    等規定，裁處異議人罰鍰9,000 元、吊銷駕駛執照及1 年內
    禁考等情，有汽車駕照基本資料、前揭舉發通知單及違反道
    路交通管理事件裁決書各1 份在卷可佐；異議人對於其確有
    於普通小型車駕駛執照遭註記吊扣期間仍駕駛普通小型車一
    節亦不爭執在卷（見本院調查筆錄第3 頁），堪認異議人確
    有於駕駛執照吊扣期間駕駛小型車之違規事實。
(二)、異議人雖以前詞置辯，然關於吊銷駕駛執照處分效力與執行
    方式之法令依據，應依據道路交通管理處罰條例第68條第1
    項規定，觀該條於94年12月14日之修正，並於95年2 月27日
    經行政院以院臺交字第0950082898號令發布定自95年3 月1
    日施行。按94年12月14日修正前（下稱修正前）道路交通管
    理處罰條例第68條係規定：「汽車駕駛人因違反本條例及道
    路交通安全規則之規定，受『吊扣或吊銷』駕駛執照處分時
    ，『吊扣或吊銷』其持有各級車類之駕駛執照。」而94年12
    月14日修正、95年3 月1 日施行之道路交通管理處罰條例第
    68條規定則係：「汽車駕駛人，因違反本條例及道路交通安
    全規則之規定，受『吊銷』駕駛執照處分時，『吊銷』其持
    有各級車類之駕駛執照」，其立法理由略以：「原條文將違
    法或違規駕駛人所持有各級車輛之駕駛執照一併吊扣或吊銷
    失之過酷，影響人民工作及生活過鉅，爰修正之」等語，有
    道路交通管理處罰條例第68條審查報告可資查考（見立法院
    公報第94卷第70期第135 頁至138 頁），是綜觀前開法條及
    修法說明，通過之修正條文既未將該條全數刪除，而僅係將
    道路交通管理處罰條例第68條原有條文中之「吊扣或」3 字
    刪除，故受「吊扣」駕駛執照處分時，固不再吊扣其持有各
    級車類之駕駛執照，然於受「吊銷」駕駛執照處分時，仍應
    吊銷其持有各級車類之駕駛執照至為明確。
    故異議人確有在駕駛執照吊扣期間駕駛小型車之違規行為，
    本即應依道路交通管理處罰條例第21條第1 項第5 款之規定
    ，受吊銷駕駛執照之處分，並依同條例第68條第1 項規定，
    吊銷其持有之各級駕駛執照無誤。本件異議人原持有大貨車
    職業駕駛執照、聯結車職業駕駛執照及普通小型車駕駛執照
    （資格）等情，有新竹區監理所汽車駕駛人基本資料1 份在
    卷可查（見本院卷第8 頁），則揆諸上開規定及說明，異議
    人因取得高一級車類之駕駛執照資格者，應換發駕駛執照，
    並准其駕駛較低級車類之車輛，如受吊銷駕駛執照處分時，
    自應吊銷其持有各級車類之駕駛執照，是原處分機關裁處吊
    銷異議人各級駕駛執照，罰鍰9,000 元，1 年內不得考領駕
    駛執照，自於法有據，經核並無違誤。
    又駕駛人駕駛汽車，應遵守道路交通標誌、標線、號誌之指
    示，並服從交通指揮人員之指揮，道路交通安全規則第90條
    定有明文，異議人既領有汽車駕駛執照，並親自參與道路交
    通運作，對此應知之甚明，並有注意義務；至於所謂交通指
    揮棒僅係警員執行交通稽查勤務時為引導駕駛人停車受檢、
    疏導車流之警示裝備，警示燈則係指機車或汽車之警示燈而
    言，並非值勤警員須隨身配戴或開啟，此均係用以免因警示
    裝備欠缺而使駕駛人欠缺足夠時間採取停車接受稽查之準備
    ，並兼顧員警人身安全，縱值勤警員未依規定使用交通指揮
    棒或警示燈，惟此仍不過係警員是否違反行政規定之問題，
    其執行勤務之合法性之正當性均無庸置疑，此亦與異議人前
    揭駕駛執照吊扣期間仍駕駛車輛之違規行為無涉。
    從而，異議人所辯均不足為採，是本件異議為無理由，應予
    駁回。
五、綜上所述，本件異議人於上開時、地駕駛車牌號碼VS-9186
    號自用小客貨車，於前揭時、地有「駕駛執照吊扣期間駕駛
    小型車」之事實，堪以認定。原處分機關依道路交通管理處
    罰條例第21條第1 項第5 款及違反道路交通管理事件統一裁
    罰基準表之規定，就異議人前揭違規行為，裁處罰鍰9,000
    元，並依同條例第21條第4 項、第67條第3 項（原處分漏載
    ）之規定，吊銷駕駛執照，1 年內不得考領駕駛執照，核無
    違誤，本件聲明異議為無理由，應予駁回。
據上論斷，依道路交通事件處理辦法第18條，裁定如主文。
中    華    民    國    99    年    11    月    26    日
                  交通法庭      法  官   林哲瑜
以上正本證明與原本無異。
如不服本裁定，應於裁定送達後5日內向本院提出抗告狀。
中    華    民    國    99    年    11    月    26    日
                                書記官   鍾佩芳

司法院資訊處製作；財團法人民間司法改革基金會備份。
